臺灣高等法院刑事判決　　　　　　　　　　　　　　九十三年度上訴字第九三四號
　　上　訴　人
　　即　被　告　甲○○
右上訴人因違反毒品危害防制條例案件，不服臺灣板橋地方法院九十二年度訴字第一
七六０號，中華民國九十三年二月二十四日第一審判決（起訴案號：臺灣板橋地方法
院檢察署九十二年度偵字第五六九號、九十二年度毒偵字第九九八號），提起上訴
，本院判決如左：
    主  文
上訴駁回。
    事  實
一、甲○○（按施用第一級毒品部分，業經原審判處有期徒刑柒月，不服上訴，本院
    審理中撤回上訴而確定）前曾於民國八十二年間，因違反麻醉藥品管理條例案件
    ，經原審法院判處有期徒刑五月，如易科罰金以三十元折算一日，緩刑三年，於
    八十二年四月十二日確定在案；再於同年間因煙毒案件，經原審法院判處有期徒
    刑三年四月，嗣並撤銷前案緩刑宣告，上開二案經接續執行，於八十四年十月三
    日假釋出監，於八十六年十一月六日假釋縮刑期滿執行完畢（不構成累犯）。
二、甲○○經由不詳真實姓名年籍綽號「阿弟」之男性友人介紹認識林明輝（施用毒
    品部分，經原審法院裁定送觀察、勒戒後，認無繼續施用毒品之傾向，業經檢察
    官為不起訴處分確定），林明輝因獲悉甲○○有管道可取得海洛因，遂於同日十
    七時三十分許，撥打甲○○行動電話0000000一與之聯絡，甲○○竟
    另行基於幫助林明輝施用第一級毒品海洛因之犯意，與林明輝相約於同日十八時
    許，在臺北縣泰山鄉○○路○段三一七號其住處附近見面，碰面後，林明輝交予
    甲○○新臺幣（下同）一千元請其代為購買海洛因，甲○○即告知林明輝在原處
    稍作等候，由其轉而代向不詳姓名年籍之人購買海洛因一小包（淨重．一一公
    克，起訴書誤載為．一公克，應予更正）再為交付林明輝之方式幫助林明輝施
    用第一級海洛因。嗣於九十二年三月十一日十八時三十分許，在臺北縣泰山鄉○
    ○路○段三一七號旁，甲○○將所代購取得之海洛因交予林明輝時，為警當場查
    獲，而在甲○○身上扣得其所有供己施用毒品所用之注射針筒二支、分裝吸管一
    支、分裝袋三只，並在林明輝身上扣得甲○○幫助其施用所交付之海洛因一小包
    （淨重．一一公克）及林明輝所有供己施用毒品所用之注射針筒一支。
三、案經臺北縣政府警察局蘆洲分局報告臺灣板橋地方法院檢察署檢察官偵查起訴。
    理  由
一、本院查：
（一）被告甲○○幫助林明輝施用第一級毒品海洛因之事實，業據證人林明輝在警訊
      時（見九十二年度偵字第五六九０號卷第六頁背面、第八頁背面、）及偵查（
      見九十二年度偵字第五六九０號卷第六八頁背面）、原審中（見原審卷第四一
      頁）證稱：伊係於查獲當日經由綽號阿弟之男子（年籍資料不詳）介紹認識被
      告，其手機號碼亦是「阿弟」告訴伊的。因伊聽朋友說被告的海洛因不錯，遂
      以公用電話撥打其手機0000000一號與之聯絡請其代為購買海洛因
      ，被告就約伊至泰山鄉○○路○段三一七號路邊，被告到達後，伊拿一千元給
      被告請其代買海洛因，其叫伊等一下，即行離去，返回後拿出一小包海洛因交
      給伊時，即為警盤查查獲等語。觀諸證人林明輝自警訊、偵查及原審調查時，
      對於被告甲○○為其代購海洛因之事實，指證始終如一，且被告甲○○亦自承
      與林明輝素無仇怨糾葛，足認證人林明輝實無故意誣陷被告之理。
（二）又林明輝之手機中確留存有被告甲○○之行動電話手機號碼0000000
      一號，此有林明輝之手機所顯示電話號碼照片影本在卷足憑（見九十二年度
      偵字第五六九０號卷第四二頁、第四三頁），且被告甲○○亦承認認該行動電
      話號碼確係渠所申請使用（見同偵查卷第四頁、第五頁背面、原審卷第九六頁
      ），則證人林明輝所述以上開手機號碼與被告甲○○相約見面，應非虛妄之詞
      。再林明輝所稱與被告甲○○相約見面處係在被告住處附近，衡情林明輝並非
      該處，是被告甲○○辯稱與林明輝僅係偶然相遇，有悖經驗法則。況林明輝為
      警查獲時其左手正握有海洛因一包，業據被告甲○○及證人林明輝在警訊時供
      述在卷，按諸施用毒品係屬違法行為，一般均非公然為之，林明輝身處該時地
      既無可能施用毒品，其手中竟握有海洛因，顯見林明輝方自他人取得前開毒品
      ，否則斷無可能尚將毒品置於手中，而被告甲○○與林明輝在前開時地為警查
      獲時，並無其他人自現場逃脫，亦據證人林明輝在偵查中證述明確，且與被告
      甲○○在原審審理時供稱僅見到林明輝一人之情節相符，益足認在林明輝左手
      中所扣得之海洛因應係林明輝在查獲當時方自被告處所取得。再參以自林明輝
      左手中所扣得之前開物品，經送鑑定結果確含有第一級毒品海洛因成分，淨重
      為．一一公克，有法務部調查局九十二年四月廿二日調科壹字第０六０００
      七０八六號鑑定通知書可查（見原審卷第一九頁）。被告甲○○幫助林明輝施
      用第一級毒品海洛因之犯行，堪以認定，應予依法論科。
二、查被告甲○○其幫助林明輝代購第一級毒品海洛因供林明輝自身施用之犯行，核
    係犯刑法第第三十條第一項前段、毒品危害防制條例第十條第一項之幫助施用第
    一級毒品罪。又被告持有毒品後進而幫助林明輝施用，其持有毒品之低度行為為
    施用毒品及幫助施用毒品之高度行為所吸收，不另論罪。再查，被告幫助林明輝
    施用第一級毒品之犯行，係屬從犯，應依刑法第三十條第二項之規定減輕其刑。
    又查，被告甲○○所犯之幫助施用第一級毒品罪與其本身所犯之施用第一級毒品
    罪雖屬同一罪名，然連續犯之所謂出於概括犯意，必須多次犯罪行為自始均在一
    個預定計畫範圍以內，出於主觀上始終同一犯意之進行始足當之（最高法院七十
    年台上字第六二九六號判例）。按被告甲○○本身雖有施用第一級毒品犯行，然
    其幫助林明輝施用之犯行係起於友人「阿弟」之介紹認識始偶然為之，顯然並非
    連續其初發之犯意，而係嗣後另行起意，自與其本身之施用犯行無連續犯之關係
    可言，而應另行論科。則被告甲○○此部分所犯與判決確定之施用第一級毒品罪
    間，自屬犯意各別，應予分論併罰。是起訴意旨認上開二罪間係屬連續犯之關係
    ，容有誤會，附此敘明。
三、原審以被告甲○○幫助林明輝施用第一級毒品海洛因之犯行罪證明確，適用毒品
    危害防制條例第十條第一項、第十八條第一項前段，刑法第十一條前段、第三十
    條第二項，並爰審酌被告甲○○正值青壯，本可期其從事正當職業，奮發向上，
    守法重紀，利己利人，又其前已多次因施用毒品而負刑責，嗣復因施用毒品，經
    強制戒治後而獲不起訴處分寬典，猶應知所惕勵，對於施用毒品之違法性及可罰
    性，應有明確而強烈之認識，詎其不知悛悔，心存僥倖，又非法幫助他人施用，
    戕害他人身心健康，兼衡其智識程度、犯罪動機、目的，及犯罪後否認幫助他人
    施用之犯行，顯見尚未完全悔悟等一切情狀，就幫助施用第一級毒品部分，判處
    有期徒刑四月。並以在林明輝身上所扣得之海洛因一包（淨重．一一公克），
    其內海洛因與外袋難以析離完盡，應概認屬查獲之毒品，且係屬被告犯本件幫助
    施用犯行所交付之物，其所有權雖屬林明輝，然依毒品危害防制條例第十八條第
    一項前段規定，不問屬於犯人與否，應併予宣告沒收銷燬之。至在林明輝身上所
    扣得之注射針筒一支，係屬林明輝所有供己施用海洛因所用之器具，已據林明輝
    陳明在卷，既與本件被告甲○○幫助施用毒品之犯行無關，且非屬違禁物，自毋
    庸宣告沒收，予以敘明。認事用法並無不合，量刑亦屬適當，被告甲○○上訴意
    旨仍執前詞否認此部分幫助林明輝施用第一級毒品海洛因之罪，而指摘原判決不
    當，為無理由，應予駁回。
據上論斷，應依刑事訴訟法第三百六十八條，判決如主文。
本案經檢察官朱兆民到庭執行職務。
中　　　華　　　民　　　國　　九十三　　年　　　五　　　月　　 十一 　　日
                              臺灣高等法院刑事第八庭
                                  審判長法  官  陳  祐  治
                                        法  官  陳  晴  教
                                        法  官  王  炳  梁
右正本證明與原本無異。
如不服本判決，應於收受送達後十日內向本院提出上訴書狀，其未敘述上訴之理由者
並得於提起上訴後十日內向本院補提理由書（均須按他造當事人之人數附繕本）。
                                        書記官  潘　大　鵬
中　　　華　　　民　　　國　　九十三　　年　　　五　　　月　　 十二 　　日
附錄本件論罪科刑法條全文：
毒品危害防制條例第十條
施用第一級毒品者，處六月以上五年以下有期徒刑。
施用第二級毒品者，處三年以下有期徒刑。
